【裁判字號】    90,易,563
【裁判日期】    920508
【裁判案由】    詐欺等
【裁判全文】
臺灣花蓮地方法院刑事判決                            九十年度易字第五六三號
    公  訴  人  臺灣花蓮地方法院檢察署檢察官
    被      告  庚○○
                己○○
                丁○○
右列被告等因詐欺等案件，經檢察官提起公訴（九十年度偵字第二００五號、九十年
度偵字第二九０九號），本院判決如左：
    主  文
庚○○共同意圖為自己不法之所有，以詐術使人將本人之物交付，處有期徒刑參月，
如易科罰金以參佰元折算壹日。
己○○共同意圖為自己不法之所有，以詐術使人將本人之物交付，處有期徒刑參月，
如易科罰金以參佰元折算壹日。
丁○○共同意圖為自己不法之所有，以詐術使人將本人之物交付，處有期徒刑參月，
如易科罰金以參佰元折算壹日。
如附表乙所示應沒收之物均沒收。
    事  實
一、庚○○明知其非中華電信股份有限公司（以下簡稱中華電信）之員工，亦無任何
    中華電信之認股權可供販賣，竟於附表所示日期前約一個月左右，在不詳地點，
    與姓名、年籍不詳之成年男子接洽，擬以詐賣實際上並未持有之中華電信股條方
    式、賺取小額佣金，庚○○遂與該男子基於意圖為自己不法所有之共同犯意聯絡
    ，由庚○○提供戶籍謄本影本、身分證影本、印鑑證明等文件予該男子，該男子
    則以偽刻之中華電信經理胡文郁印章及中華電信大印，偽造庚○○任職於中華電
    信之在職證明書正本二紙，另偽造庚○○之中華電信員工識別證影本二份，足生
    損害於中華電信。偽造完成後，該男子遂持前開偽造文件於附表甲編號一所示之
    時間，偕庚○○至甲○○、丙○○所經營、位於花蓮縣花蓮市○○路一二六號四
    樓之一之德維法律事務所，該男子因事前即知悉事務所內之乙○○為收購中華電
    信股條之人，遂當場向乙○○行使前開偽造文件，並表明庚○○於中華電信之股
    票上市後，將有如附表甲編號一之股票張數可供販賣，致乙○○陷於錯誤，當場
    提出現金向其收購，並提供如附表甲編號一所示之文件予庚○○簽署，前開男子
    將庚○○簽署之上揭文件、所偽造之在職證明書、員工識別證影本等交由甲○○
    律師見證後，即交予乙○○留存，庚○○事後則因此獲得該男子交付之酬金新臺
    幣（下同）三萬元。嗣因如附表甲編號一所示之買受人輾轉以每張九萬元之代價
    分別向乙○○購買六張及二張之認股權，嗣又經查證結果，發現庚○○非中華電
    信員工，始知受騙。
二、己○○、丁○○則因分別在鄉間看到申請小額貸款之廣告單，遂各自於附表甲編
    號二、三所示之時間前某日，與前開姓名、年籍不詳之成年男子接洽，並為辦理
    貸款手續，乃分別提供照片、印章、戶口名簿、印鑑證明及身分證等文件，該男
    子遂利用前揭偽刻之胡文郁印章、中華電信大印，及己○○、丁○○提供之文件
    ，偽造己○○及丁○○任職於中華電信之在職證明書正本各乙紙、己○○及丁○○之中華電信員工識別證影本各乙份，均足生損害於中華電信。偽造完成後，該
    男子遂持前開偽造文件，分別於附表甲編號二、三所示之時間，偕同己○○、丁○○至德維法律事務所，該男子均當場向乙○○行使各該偽造文件，並表明己○○及丁○○於中華電信之股票上市後，將有如附表甲編號二、三之股票張數可供
    販賣，致乙○○均陷於錯誤，當場提出現金向其收購，並均提供如附表甲編號二
    、三所示之文件欲予己○○、丁○○簽署，己○○及丁○○均於斯時始知悉所在
    場合係買賣中華電信認股權處，而非申辦貸款處，然該二人竟分別與前開男子基
    於意圖為自己不法所有之共同犯意聯絡，均未及時表明其非中華電信員工、亦未
    表明未持有中華電信認股權可供販賣，而簽署其名於前開文件上，前開男子則各
    將所簽署之上揭文件、偽造之在職證明書、員工識別證影本等分別交由甲○○律
    師及丙○○律師見證後，即交予乙○○留存而行使之，己○○事後獲得該男子交
    付之貸款金額，丁○○則獲得部分貸款金額二萬元。嗣因如附表甲編號二、三所
    示之買受人輾轉以每張九萬元之代價各向乙○○購買八張之認股權，嗣又經查證
    結果，發現己○○、丁○○均非中華電信員工，始知受騙。
三、案經被害人戊○○訴由台北縣警察局新店分局報請台灣台北地方法院檢察署呈請
    台灣高等法院檢察署令轉台灣花蓮地方法院檢察署檢察官偵查起訴。
    理  由
一、訊據被告庚○○對於右揭犯罪事實均坦承不諱，核與告訴人戊○○，證人甲○○
    、乙○○所證相符，並有如附表甲編號一所示之文件影本、偽造之員工識別證影
    本、偽造之在職證明書影本、匯款單、存款憑條、銀行存摺明細各乙份，及中華
    電信函文二份等文件在卷可稽，自堪信其自白與事實相符，足以採信。
二、訊據被告己○○及丁○○則固不否認因於鄉間見到貸款之廣告單，始與前開姓名
    、年籍均不詳之男子接洽，並提供前開文件以辦理貸款，嗣於附表甲編號二、三
    所示之時間偕該男子至上揭律師事務所時，亦確有簽署如附表甲編號二、三所示
    之文件，己○○並於事後取得貸款，丁○○則取得部分貸款金額二萬元，其二人
    均非中華電信員工之事實，核與證人甲○○、丙○○、乙○○所證相符，並有如
    附表甲編號二、三所示之文件影本、偽造之員工識別證影本、偽造之在職證明書
    影本、財稅資料、印鑑登記證明書各乙份，及中華電信函文二份等文件在卷可稽
    。惟被告己○○及丁○○均矢口否認有何詐欺及行使偽造特種文書之犯行，均辯
    稱：是為了貸款才去前開事務所，伊在桌上填寫好資料後，對方就將資料拿走，
    並沒有看到文件之內容云云。惟查：經訊問證人甲○○及丙○○，證人甲○○證
  稱：八十八年至八十九年間，伊陸續替乙○○作股票買賣之見證人，見證之現場
    除了乙○○、出賣人外，還有一個身高一百六十幾公分的男子。伊的見證程序是
    先請他們簽名，伊再過去看，印象中伊有對讓渡人的身份做確認，也有聽到乙○○與賣方有交談要賣幾張股票的事情，伊沒有聽到任何有關貸款的事等語（見本
    院卷第二百零八頁、第三百二十三頁）；證人丙○○證稱：伊見證之程序與證人
    甲○○所述情形大致相符伊大概都會請出賣人確認契約內容，問他是否要賣中華
    電信的股票，也會確認他們的身份，見證過程中，沒有聽到任何人提到貸款的事
    情等語（見本院卷第二百０九頁、第三百二十四頁），核與乙○○與偵查中證稱
    ：賣方在律師事務所時，律師都有問明他們是否是中華電信員工，他們也都有帶
    證明文件來，又問明身份才簽文件等語（見影印卷第一百二十頁反面）相符，足
    見被告己○○及丁○○至前開律師事務所簽署文件時，均能從乙○○及律師與其
    之對話過程中，明瞭所簽文件之內容大致為何。再經核閱被告己○○及丁○○所
    簽署如附表甲編號二、三所示之文件，其上皆明確載明「中華電信股份有限公司
    股票轉讓事宜」、「買賣」、「員工股票」等字樣，而被告己○○為國光商工肄
    業，丁○○為崇佑企專肄業，此業經該二人陳述明確，則被告二人均非智識淺薄
    、目不識丁之人，焉能無視於所簽數份文件上之上開字樣？足見其二人所辯：以
    為是為了貸款才填寫上開資料云云，無非為事後推諉卸責之詞，不足為採。
三、綜上所述，本件事證業已明確，被告三人之犯行堪以認定，應予依法論科。
四、核被告三人所為，均係犯刑法第三百三十九條第一項之詐欺取財罪，及刑法第二
    百十六條、第二百十二條之行使偽造特種文書罪。被告三人均各自與前開姓名、
    年籍不詳之成年男子有犯意之聯絡及行為之分擔，應論以共同正犯。被告庚○○
    部分，其偽造特種文書之低度行為為行使之高度行為所吸收，不另論罪。被告三
    人所犯上開二罪間，有方法目的之牽連關係，均應從一重論以詐欺取財罪處斷。
    爰審酌被告庚○○雖介入案件之程度較深，惟其事後坦承犯行，亦願將自己所收
    之酬金三萬元用以賠償被害人，猶見悔意，被告己○○及丁○○雖係自事情發展
    後期方知悉前情，然自始推諉其責，態度不佳，復審酌被告三人雖均貪得小利，
    惟於本案件中，無非均為前開不知名男子利用做為人頭，猶有可憫之處，然其所
    犯造成被害人損失甚鉅等一切情狀，量處如主文所示之刑，並均諭知易科罰金之
    折算標準。如附表編號乙之應沒收之物，並無證據證明業已滅失，爰依刑法第二
    百十九條之規定宣告沒收。
據上論斷，應依刑事訴訟法第二百九十九條第一項前段，刑法第三百三十九條第一項
、第二百十六條、第二百十二條、第五十五條後段、第二百十九條，罰金罰鍰提高標
準條例第一條前段、第二條之規定，判決如主文。
本案經檢察官李子春到庭執行職務。
中      華      民      國    九十二    年     五     月      八        日
                              臺灣花蓮地方法院刑事庭
                                  審判長法  官  賴  淳  良
                                        法  官  鄭  培  麗
                                        法  官  鄭  光  婷
右正本證明與原本無異。
如對本判決不服，應於送達後十日內，向本院提出上訴狀。（應抄附繕本）告訴人或
被害人如對於本判決不服者，應具備理由請求檢察官上訴，其上訴期間之計算係以檢
察官收受判決正本之日期為準。
                                        法院書記官
中      華      民      國    九十二    年     五     月    十二        日
附錄本判決論罪之法律條文：
刑法第三百三十九條第一項
意圖為自己或第三人不法之所有，以詐術使人將本人或第三人之物交付者，處五年以
下有期徒刑、拘役或科或併科一千元以下罰金。
刑法第二百十六條
行使第二百十條至第二百十五條之文書者，依偽造、變造文書或登載不實事項或使登
載不實事項之規定處斷。
刑法第二百十二條
偽造、變造護照、旅券、免許證、特許證及關於品行、能力、服務或其他相類之證書
、介紹書，足以生損害於公眾或他人者，處一年以下有期徒刑，拘役或三百元以下罰
金。
附表甲：
 ┌──┬────┬────┬─────┬─────────┬────┬─────┐
 │編號│ 出售者 │ 日期   │ 出售張數 │ 填寫資料         │買受人  │ 見證律師 │
 ├──┼────┼────┼─────┼─────────┼────┼─────┤
 │ 一 │ 庚○○ │ 89.5.11│ 六張     │ 股票轉讓合約書、 │曾陳雲美│ 甲○○   │
 │    │        │        │          │ 特別聲明書、保管 │        │          │
 │    │        │        │  │ 條、切結書、證明 │        │          │
 │    │        │        │          │ 書               │        │          │
 │    │        ├────┼─────┼─────────┼────┼─────┤
 │    │        │ 89.5.11│ 二張     │ 股票轉讓合約書、 │吳依玲  │ 甲○○   │
 │    │        │        │          │ 特別聲明書、保管 │        │          │
 │    │        │        │          │ 條、切結書       │        │          │
 ├──┼────┼────┼─────┼─────────┼────┼─────┤
 │ 二 │ 己○○ │ 89.5.11│ 八張     │ 股票轉讓合約書、 │吳依玲  │ 甲○○   │
 │    │        │        │          │ 特別聲明書、保管 │        │          │
 │    │        │        │          │ 條、切結書       │        │          │
 ├──┼────┼────┼─────┼─────────┼────┼─────┤
 │ 三 │ 丁○○ │ 89.3.8 │ 八張     │ 股票轉讓合約書、 │戊○○  │ 丙○○   │
 │    │        │        │          │ 保管條、切結書   │        │          │
 └──┴────┴────┴─────┴─────────┴────┴─────┘
附表乙：
 ┌──┬─────────────────────┬─────────────┐
 │編號│  文件                                    │ 應沒收之物               │
 ├──┼─────────────────────┼─────────────┤
 │ 一 │  庚○○任職於中華電信之在職證明書正本二紙│ 中華電信大印之印文共二枚 │
 │    │                                          │ 胡文郁之印文共二枚       │
 ├──┼─────────────────────┼─────────────┤
 │ 二 │  己○○任職於中華電信之在職證明書正本一紙│ 中華電信大印之印文共一枚 │
 │    │                                          │ 胡文郁之印文共一枚       │
 ├──┼─────────────────────┼─────────────┤
 │ 三 │  丁○○任職於中華電信之在職證明書正本一紙│ 中華電信大印之印文共一枚 │
 │    │                                          │ 胡文郁之印文共一枚       │
 ├──┼─────────────────────┼─────────────┤
 │ 四 │                                          │ 偽刻之中華電信大印一個   │
 ├──┼─────────────────────┼─────────────┤
 │ 五 │                                          │ 偽刻之胡文郁印章一個     │
 └──┴─────────────────────┴─────────────┘


司法院資訊處製作；財團法人民間司法改革基金會備份。
